【裁判字號】    91,上訴,1337
【裁判日期】    920312
【裁判案由】    誣告等
【裁判全文】
台灣高等法院台中分院刑事判決                  九十一年度上訴字第一三三七號
    上  訴  人
    即  被  告  丁○○
    選任辯護人  林見軍
                魏其村
右上訴人因偽證等案件，不服臺灣彰化地方法院九十年度訴字第一四五三號中華民國
九十一年七月四日第一審判決（起訴案號：臺灣彰化地方法院檢察署八十九年度偵字
第九二四四號、九十年度偵字第六四０三號），提起上訴，本院判決如左：
      主  文
原判決關於詐欺罪部分撤銷。
丁○○所犯詐欺部分無罪。
其他上訴駁回。
      事  實
一、丁○○前為家鑫企業股份有限公司（下稱家鑫公司，總經理為丙○○，因常業詐
    欺罪經台灣高等法院台南分院於九十一年八月二十一日，以九十一年度上訴字第
    四十五號判決判處有期徒刑二年）彰化營業處負責人，其於民國八十八年五、六
    月間，僱用黃義展擔任業務員，招攬黃義展堂弟黃寶誠之友甲○○為客戶購買小
    客車，於八十八年六月二十日，由甲○○在其住處與黃義展訂約，並交付現金四
    十一萬六千元之車款，嗣因甲○○得悉黃義展所招攬之第一個客戶黃寶誠未能如
    期辦理車輛過戶，旋於八十八年七月十四日凌晨，與黃寶誠一同至彰化縣彰化市
    ○○街一八四號家鑫公司營業處詢問交車事宜，丙○○乃簽立汽車買賣合約書一
    式二份並提供其所有之車號Ｂ三—五一七０號自小客車、行車執照影本及身分證
    予甲○○以為擔保。詎丙○○竟意圖甲○○受刑事處分，於八十八年七月十九日
    下午，至彰化縣警察局報案並製作筆錄，虛構甲○○於八十八年七月十四日凌晨
    零時許，持槍至彰化分公司，強逼其簽立本票三紙（面額均為四十萬元）、空白
    汽車讓渡書二份，且將Ｂ三—五一七０號自小客車開離並取走其身分證一枚云云
    之不實事項，誣指甲○○涉有強盜罪嫌。甲○○嗣經彰化縣警察局移送台灣彰化
    地方法院檢察署偵辦時，丁○○明知並無丙○○所指事項，竟於八十八年十月十
    三日上午十時十分，在台灣彰化地方法院檢察署第一偵查庭應訊時，以證人身分
    具結後陳述：「我擔任彰化區業務主管，當時我在公司看到甲○○拿一支黑色槍
    ，不知是真或假槍，對我們要求給他保障．．」等語，檢察官隨即重覆訊問丁○○，是否看見甲○○持槍要求丙○○簽本票及交付身分證等情，丁○○亦再度答
    稱有看到等語，而就案情有重要關係之事項為虛偽之陳述，致台灣彰化地方法院
    檢察署檢察官據以將甲○○提起公訴，嗣經台灣彰化地方法院判決甲○○無罪確
    定。
二、案經甲○○訴請台灣彰化地方法院檢察署檢察官偵查起訴。
      理  由
壹、上訴駁回部分
一、訊據被告丁○○固坦承其於右述時間以證人身分，於台灣彰化地方法院檢察署具
    結後為上開證言，惟否認有偽證之犯意，辯稱：伊在檢察署只是說我看到黑黑的
    東西，不知道是不是槍云云。
二、本院查：
  (一)被告就甲○○所涉強盜案件，於八十八年七月十九日警訊時陳稱：「我現在於彰
    化是埔陽街一八四號『家鑫汽車有限公司』任職彰化辦事處主管。於本八十八年
    七月十四日凌晨零時許，為甲○○（綽號小隆）夥同另二名不詳姓名男子共三名
    ，至我們公司彰化市○○街一八四號，進門即稱『要找公司總經理丙○○』，當
    時公司在場人有丙○○、黃義展及我弟弟林忠信、林坤賢共五人在場，我與公司
    總經理丙○○係接到甲○○以電話連繫後始趕赴彰化分公司與甲○○見面。當我
  們趕至彰化分公司時，已見甲○○一行三名於辦公室等我們，當時甲○○趴於辦
    公桌上，我們先行處理黃寶誠購車之事，本公司與黃寶誠本人當面處理購車之事
    已告一段落，突然甲○○即插入一句話『現在該輪到處理我的事了吧！』，並稱
    我買的三菱二千ＣＣ轎車是否可以交予我？當時我們向他解釋交車之契約時間為
    八十八年八月五日，現在尚未到期，甲○○又說：但你們公司必須給我一個保證
    ，隨即甲○○取出一只白色紙袋並拿出本票及讓渡書命令我們公司總經理丙○○
    簽下本票，時亦從紙袋內取出手槍（黑色）一支則比手槍指著本票及稱：你本票
    好好的簽寫清楚一點，當時由總經理丙○○簽下三張本票分別均為四十萬元共簽
    下本票為新台幣一百二十萬元。並喝令我於該三張本票後面簽名背書，之後並又
    簽寫讓渡書，其讓渡書之內容我並不清楚，因當時見甲○○手持手槍，實在嚇得
    直發抖，他一個口令我們就跟著做一個動作，我們不敢做任何反駁，續稱要求丙○○交付身分證欲對照其簽據之年籍資料，隨即將丙○○之身分證取走。又稱：
    光開簽本票還是不夠，我依然未得到充足的保障，我看車子我先帶走（保管），
    等到交車日（契約簽據八十八年八月五日）該車才歸還你們公司。以上對話說完
    後即向我們公司總經理拿走鑰匙並強行將車開走，甲○○與其同夥二名男子上車
    及揚長離去」「甲○○當時以手槍抵著丙○○之腰際命令丙○○將車內之私人物
    品取出後繼將車駛離，遭強行取走之汽車為三菱牌二千ＣＣ、銀色、車號Ｂ三－
    五一七○號自小客車，車主係丙○○所有」等語。再於八十八年十月十三日檢察
    官偵查時訊問時，以證人身分供前具結證稱：「擔任彰化區業務主管，當時我在
    公司看到甲○○拿支黑色槍，不知是真或假槍，對我們要求給他保障，他已交了
    四十一萬六千元」「（問：有持槍要求丙○○簽本票及交付身分證？）答：有的
    ，丙○○將本票、影印行照、身分證、讓渡書」「（問：警訊筆錄實在否？）答
    ：實在」等語，有各該次訊問筆錄及證人結文可稽。
  (二)該案經檢察官提起公訴後，卷附原審法院八十九年度易字五二四號判決略以下列
    理由判決認定甲○○無罪確定：
  I若告訴人丙○○受有遭妨害自由取走車輛等事實，當於事故發生後、所受威脅已
    不存在時即報警處理，然本件告訴人係於事隔五日後方報警，所為顯與一般人遇
    此事故之反應及處理方式不同。
  II當時在場並有告訴人公司人員丁○○、林忠信、林坤賢及黃義展等人，該處亦係
    丁○○三兄弟之租住處及公司之營業所，而被告亦僅有三人在場，按之常理，告
    訴人豈可能受何脅迫。
  III本件被告與告訴人有財務糾紛，丙○○報警後並帶同警員至被告住家附近埋伏而
    查獲，顯然被告正常使用該車，若以妨害自由方式取得他人之財產，豈可能無知
    至使被害人知悉其住居所，並使被害人得輕易報警查獲其所在，並扣得其妨害自
    由所取得之車輛。
  Ⅳ丙○○就簽發幾張本票之重要供述先後不一，且對被告持何種袋子之供述與證人
    丁○○所述不同。
  Ⅴ證人丁○○、林忠信及黃義展等人先後供述不同。
  Ⅵ證人林坤賢結稱當時伊僅將門打開讓其兄長等人進入後，即被要求至樓上，故不
    知發生何事等語，與告訴人丙○○指述當時證人在場不同。
  Ⅶ證人黃寶誠前後供述大致相同，亦與被告所述相符，且當時證人黃寶誠既係先後
    始終在場之人，其供述當可採信。
  Ⅷ被告確實支付家鑫公司四十一萬六千元之現金，被告為警查獲時，雖在其家中查
    獲丙○○之身分證、行車執照影本及讓渡書等物，惟並無本票三紙，業據證人張
    登猛證述在卷，按之常理，本票三紙若係存在，被告當將與前開物品置於一處，
且參其餘證人之供述，被告未令被害人簽發前開三紙本票，且證人張登猛（即查
    獲本件之警員）結證稱本件係係告訴人帶同其等至現場等候，且被告開車回來時
    經李某供述而查獲，當時僅查到車、身分證、行照影本及契約書，未查到槍及本
    票，當時被告即辯稱未簽發本票，丙○○亦在場，但未表示意見等語，按之常理
    ，若當時被告確有令告訴人簽發共一百二十萬元之高額本票，告訴人豈可能不立
    即爭執。
  Ⅸ依被告及證人黃寶誠所述，當日被告係與黃寶誠及黃義展三人共同到場（並無另
    有二名不詳姓名男子），被告依黃寶誠之邀約至該處商討債務係屬正常，而被告
    既係臨時受邀，自不可能有另行邀同不詳姓名之人同行之可能，與被告同行之二
    人即證人黃寶誠及黃義展兄弟，亦均未見被告當時持有何紙袋或類似槍枝之物，
    以告訴人丙○○不佳之視力，竟能較視力良好之在場而看不清被告有無攜帶槍枝
    不明之丁○○等人詳細，令人難解告訴人供述之真實。被告繳付之款項較黃寶誠
    多，其不願收受本票作為未交車之保證，亦據證人丁○○指述、黃寶誠證稱其取
    得之本票係丙○○要丁○○拿出來簽發的，按之常理，被告既未攜帶任何物品至
    該公司，且被告係務農之人，而告訴人等係經營公司之人，其持有如簽予黃寶誠
    之本票乃屬常情，證人黃寶誠證稱本票係丙○○叫丁○○拿出來之詞較勘採信，
    以此推論被告不可能取出三張空白本票要告訴人簽發，以被告與黃寶誠、黃義展
    （家鑫公司業務員）同行，而其餘在場之人為丁○○三兄弟及告訴人，被告當時
    未持何物品，按之常理，丙○○豈有何受妨害自由之可能。本案應係丁○○於本
    院結證稱之係因心虛，故協調丙○○將其車交予被告暫用並為擔押等語，與被告
    供述相符。
  (三)被告於前揭檢察官偵查訊問時明確供述看見甲○○持槍一節已見前述，參酌前開
    判決內容及：I被告丁○○於於九十年八月廿三日檢察官偵查訊問時供稱：「（
    問：在庭訊時你稱在八十八年七月十四日凌晨你有看到甲○○拿黑色槍威脅你要
    給他們保障？）答：我是看到黑黑的東西，我當時是形容說看起來很像槍」。II
    於九十一年四月一日、六月二十日原審訊問時供稱：「（問：到底有沒有看到槍
    枝？）答：我只看到黑黑的東西，是放在桌子底下」「（問：何以在偵查中陳述
    有看到槍？）答：我只是看到黑黑的東西，對方並沒有扣板機的動作，我是說不
    知道是真槍或是假槍」「（問：你究竟有否看到？）是看到桌子底下有一支很像
    槍的東西，在那裡晃，他從紙袋裡面拿出來」「當時是晚上，只有開幾盞電燈而
    已，桌子暗暗的，我作證時感覺好像是槍，我心裡會害怕，事後我在想不太對，
    他又沒有抵住我們也沒有拉板機的聲音，我想可能是瓦斯槍之類的東西」等語。
    III再於本院訊問時供稱：「我隱約有看到甲○○從一個紙袋裡要拿出一枝黑黑像
    槍的東西，但他沒有拿出來玩弄．．．」等語。被告就其親眼所見之單一事實，
    前後所供不一，應足認定被告明知告訴人甲○○並未持槍，卻於偵查中虛偽陳述
    ，其所犯偽證罪行，堪以認定。
三、核被告所為係犯刑法一百六十八條之偽證罪。原審因而適用該規定，並審酌被告
    偽證犯行致使告訴人甲○○歷經刑事偵查及審判之追訴程序，雖獲判無罪，惟因
    此所受之精神及勞力、時間上之額外付出亦非輕微，犯後矢口否認犯意，犯後態
    度不佳等一切情狀，量處有期徒刑六月，其認事用法核無違誤，量刑亦屬允當，
    上訴意旨就偽證部分猶執陳詞否認犯罪，其上訴為無理由，應予駁回。
貳、無罪部分
一、公訴意旨略以：被告丁○○前為家鑫公司彰化營業處負責人，其於八十八年五、
    六月間，明知家鑫公司無交車能力，竟仍與總經理丙○○共同基於意圖為家鑫公
    司不法所有之概括犯意聯絡，僱用不知情之黃義展擔任業務員，招攬黃義展之堂
    弟黃寶誠及黃寶誠之友甲○○為客戶，先後向黃寶誠及甲○○佯稱只要加入家鑫
    公司成為員工，或參加家鑫公司領袖會員專屬俱樂部成為會員，購車即得享市價
    八五折之優惠，黃寶誠、甲○○因之陷於錯誤，分別於八十八年五月二十九日，
    由黃寶誠在其住處以其母戊○○之名義，與黃義展簽約訂車，並由丁○○於專案
    預約書上蓋章，黃寶誠再以匯款方式將新台幣二十五萬元匯入指定帳戶，並由丁○○簽發收據；另於同年六月二十日，由甲○○在其住處與黃義展訂約，並交付
    現金四十一萬六千元之車款，由黃義展轉交丁○○，並由丁○○於專案預約書上
    蓋章。嗣約定交車時間陸續於八十八年七月二十九日、八月五日屆至，黃寶誠、
    甲○○二人因未獲交車，始知受騙等情，因認被告涉有刑法第三百三十九條第一
    項詐欺犯行。
二、按犯罪事實應依證據認定之，無證據不得推定其犯罪事實；又不能證明被告犯罪
    或其行為不罰者，應諭知無罪之判決，刑事訴訟法第一百五十四條第三百零一
    條第一項分別定有明文。又認定犯罪事實所憑之證據，無論其為直接或間接證據
    ，在訴訟上之證明均須於通常一般之人均不致有所懷疑而得確信其為真實之程度
    ，始得據為有罪之認定，倘其證明尚未達到此一程度而有合理之懷疑存在，以致
    無從形成對被告不利之確信時，依據罪疑利益歸於被告之法則，即應儘先為有利
    被告之判斷，不得徒憑主觀上之臆測遽行排除有利於被告之可能，最高法院七十
    六年臺上字第四九八六號著有判例足參。。又，刑法第三百三十九條第一項詐欺
    罪之成立，係以意圖為自己或第三人不法之所有以詐術使人陷於錯誤，而將本人
    或第三人之物交付為構成要件，所謂以詐術使人交付，必須被詐欺人因其詐術而
    陷於錯誤，始為相當，若其所用方法，不能認為詐術，亦不致使人陷於錯誤，即
    不構成該罪，最高法院四十六年度台上字第二六號著有判例可資參照。
三、公訴意旨認被告涉有詐欺罪嫌，係以：(1)被告於偵查中自白稱，公司於八十八年
    三、四月份即無法交車，其竟於同年五月間分別與告訴人簽約，收受車款。(2)共
    犯丙○○因常業詐欺罪業據判刑為其論據。訊據被告丁○○固坦承其於右述時間
    擔任家鑫公司彰化營業處之負責人，並僱用證人黃義展為業務員，而證人黃義展
    介紹之客戶即告訴人甲○○、戊○○（戊○○為名義上買受人，實際為其子黃寶
    誠所出資購買）分別繳納二十五萬元及四十一萬六千元後，均未如期取得車子等
    情不諱，惟否認有詐欺之犯意，辯稱：伊於彰化營業所任內出售交付五、六部車
    ，伊與上開客戶簽約時，不知道公司之財務狀況已出現問題，公司不能交車後，
    伊被客戶追討，本身亦為被害人云云。
四、本院查：
  (一)被告丁○○係家鑫公司彰化營業處負責人，招攬該公司業務員黃義展之堂弟黃寶
    誠及黃寶誠之友甲○○為客戶，先後向黃寶誠及甲○○稱加入家鑫公司成為員工
    ，或參加家鑫公司領袖會員專屬俱樂部成為會員，購車即得享市價八五折之優惠
    ，黃寶誠、甲○○遂分別於八十八年五月二十九日，由黃寶誠在其住處以其母戊○○之名義，與黃義展簽約訂車，並由丁○○於專案預約書上蓋章，黃寶誠再以
    匯款方式將新台幣二十五萬元匯入指定帳戶，並由丁○○簽發收據；另於同年六
    月二十日，由甲○○在其住處與黃義展訂約，並交付現金四十一萬六千元之車款
    ，由黃義展轉交丁○○，並由丁○○於專案預約書上蓋章，嗣約定交車時間陸續
    於八十八年七月二十九日、八月五日屆至，黃寶誠、甲○○二人未獲交車等情，
    業據被告自白不諱，核與被害人甲○○、黃寶誠指訴及證人黃義展證述情節相符
    ，並有專案預約書、收據、憑證粘貼單等影本附卷可查，是家鑫公司確有民事違
    約行為甚為明確。
  (二)就本案訂約及履約過程，被害人及證人之供述
  (1)被害人甲○○於八十八年七月十九日警訊時指稱：「民國八十八年六月廿日十三
    時我經由國中同學黃寶誠介紹向任職於彰化市○○街一八四號家鑫企業有限公司
    彰化分公司業務代表之黃義展訂購一輛三菱（中華牌）Ｇａｌａｎｔ、Ｅｖｉ二
    千西西一九九九年份，言明包括掛牌、乙式保險、車價，總計新台幣七十五萬元
    。當場黃義展告訴我『若加入該公司（即家鑫企業有限公司）成為會員，凡購買
    家電用品會有打折，每年招待遊覽一次，加入會員之費用每人新台幣一萬六千元
    』於是我答應加入會員，並當場付出新台幣四十一萬六千元現金給黃義展，當場
    黃義展表示，跟他至彰化市○○街一八四號家鑫公司看一看，於是我跟著黃義展
    來到彰化市○○街一八四號，親眼看見黃義展將新台幣四十一萬六千元交付給丁○○，並由丁○○填寫一張編號“○○二二一四”收據一張給我。但經過廿天仍
    不見公司將我預約訂車之合約書寄給我，我發覺有異樣，便向黃寶誠打聽，黃寶
    誠向我表示『家鑫公司恐怕無法如期於八十八年八月五日交車』，於是我便於民
    國八十八年七月十四日凌晨零時許，夥同黃寶誠至彰化市埔陽機一八四號家鑫企
    業有限公司彰化分公司找總經理丙○○理論，當時家鑫企業有限公司彰化分公司
    內有四、五人。我向其中之丁○○表示我要解約，請退還我繳交之新台幣四十一
    萬六千元，丁○○向我說『公司被人倒債，現在沒有錢！』我向丁○○說『這樣
    我完全沒保障！』丁○○說『總經理丙○○（綽號小白）有一輛同型式之Ｂ三－
    五一七○自用小客車，可先讓你抵押！』，我深怕丙○○會誣賴我偷竊Ｂ三－五
    一七○自用小客車，因此請教朋友，朋友告訴我叫他（指丙○○）簽寫『汽車買
    賣合約書』較有保障，丙○○依我指示填寫『汽車買賣合約書』一式二份，並交
    付車鑰匙一把、行車執照影本一張及丙○○身分證一張給我，然後我自行駕駛Ｂ
    三－五一七○自用小客車離去，黃寶誠及黃義展燒後另駕駛一輛自小客車離去」
    等語。
  (2)被害人黃寶誠於八十八年七月卅日警訊時指稱：「我是向家鑫企業公司訂購中華
    三菱二千西西自小客車一部。該車市價為新台幣八十二萬八千元，公司可便宜十
    三萬四千元，賣給我新台幣七十萬四千元，但要加入該公司之員工，才可購車享
    受優惠。並加入會員（領袖會員俱樂部）繳交入會費新台幣一萬六千元，可享有
    至各處旅遊之優待。如購第二部可以更便宜」「發生情形是我表哥黃義展（該家
    鑫企業公司業務員）於當日通知我前往該彰化分公司，瞭解我向家鑫企業公司購
    車之糾紛。我與甲○○都有向該公司訂購中華三菱二千西西之自小客車。於是我
    和甲○○二人一起前往。到了彰化分公司與彰化之負責人丁○○談了之後，丁○○表示要請台中總公司丙○○前來處理，我和甲○○二人訂購自小客車之解約退
    款問題。丙○○表示，訂購之自小客無法於八十八年七月十五日（到期日）交車
    ，因公司財務發生問題，無法如期交車。丙○○表示要簽立本票新台幣卅八萬四
    千元。作為退回我訂車之訂金，新台幣廿五萬元整。其差額是一十三萬四千元是
    該公司無法交車之補償」「我訂車的問題解決後，我就到樓上拿飲料。我有聽到
    甲○○與丙○○談論他們訂車的問題，丙○○要簽本票給甲○○作為訂金新台幣
    四十萬元之保障。甲○○不願意，該彰化分公司之負責人丁○○表示，總經理丙○○有一部同型車，可先給你開以作為保障」等語。
  (3)證人即家鑫公司業務員黃義展於八十八年七月十九日警訊時陳稱：「甲○○係於
    八十八年六月廿日由我介紹至本公司訂購汽車（三菱、二千ＣＣ乙部）並簽訂合
    約書訂車，當時甲○○當面支付訂金新台幣四十一萬六千元，當時我有開據收據
    乙張交予甲○○本人，並同甲○○至公司當面由我將該訂車款新台幣四十一萬六
    千元之現金於甲○○面前當面交予公司主管丁○○本人，且丁○○亦有開據收據
    予甲○○本人收執。所簽訂之合約書交車日期為八十八年八月五日。於八十八年
    七月十四日凌晨丁○○與我在台中收到甲○○以電話連絡欲解決交車合約之事宜
    ，我同公司同仁等馳赴彰化分公司時，甲○○已在辦公室等我們。甲○○同二名
    男子在當時出言稱『電找總經理丙○○解決購車合約之事，並要求解約、退款、
    要求簽據本票之事』，我聞此義，實在很難為情，甲○○好意捧我的場，向我訂
    購汽車，怎知道會弄成如今此局面，我面對一方是我公司主管，另一方又是我同
    鄉鄰居，見此場面我無法表達任何意見．．」等語
  (三)臺灣高等法院臺南分院於九十一年八月二十一日以九十一年度上訴字第四五號判
    決認定：「陳家鴻、丙○○、李濟智（李濟智部分業據台灣台南地方法院判處有
    期徒刑一年二月，緩刑四年確定）共同基於意圖為自己不法所有之犯意聯絡，於
    民國八十七年十一月間起，共同成立位於台中市○○區○○路三二六號之家鑫企
    業有限公司（嗣於八十八年二月間改為家鑫企業股份有限公司，以下簡稱家鑫公
    司），由丙○○、陳家鴻先後擔任負責人，李濟智則擔任業務員，並雇用不知情
    之廖啟浤、廖啟陞等人為推銷業務之職員，於附表所示時間，向附表所示被害人
    詐稱，該公司可以特殊管道取得遠低於市價之車輛，若被害人先行繳交入會費新
    台幣一萬元及年費六千元，參加由丙○○、陳家鴻與李濟智等人另行成立之家鴻
    公司所設立之「領袖會員專屬俱樂部」之會員，並繳交欲購車輛款項全部或一部
    ，且等待六十至八十日，即可以市價百分之八十至八十五之低價購買車輛，致附
    表所示之被害人陷於錯誤，而交付如附表所示之金錢（均含入會費及年費一萬六
    千元），陳家鴻、丙○○、李濟智等三人得手後，均據為己有，並均以此為常業
    。惟至交車時間屆至時，陳家鴻、丙○○及李濟智等人無法如期交車，附表所示
    被害人等始知受騙」等情，對陳家鴻、丙○○分別判處有期徒刑二年，有上開判
    決附卷可查。另就案外人劉陳麥以被告未依約交付購買之小客車為由，對被告提
    出詐欺告訴，業據台灣彰化地方法院檢察署檢察官以八十八年度偵字第八０一０
    號不起訴處分確定，其理由略以：「汽車銷售業者以優惠事項促銷汽車，係交易
    上常見之行為，又無不合理之情形，不能認係詐術。被告僅係家鑫公司之業務員
    ，其縱有權限代理公司與客戶簽約，然是否履行交車之，應係公司給付能力之問
    題，與業務員個人即被告尚屬無關，難謂被告應負交付車輛之義務並以無法按期
    交車即認被告於訂約之時有不法所有之意圖」等語，有該處分書附卷可憑。本院
    參酌上情：I依前開被害人等及證人黃義展就違約過程之供述，被告應係受僱於
    丙○○等人，就違約後協調內容及提供擔保內容顯無決定之權，名義上被告雖為
    彰化營業處負責人，實質上與業務員並無區別，是尚難以其係彰化營業處負責人
    ，即認定其對丙○○等人犯行有所認識。II被告於九十年五月十日檢察官偵查中
    供稱：「（家鑫公司董事長）陳家鴻先生，丙○○是總公司的總經理」「我進去
    之前約（家鑫公司已）營業五、六個月，而我待了半年」「八十八年二月份（進
    入家鑫公司），先在台中總公司作二個月，後來才到彰化作業務推展」「在三月
    底、四月初車子就交不出來了」「（問：為何還至彰化設營業點？）答：剛設點
    時，總公司都有在交車，彰化成立後，未及一個月財務就發生困難」「（問：為
    何公司財務困難？）答：我不清楚」「陳家鴻（管財務），而丙○○負責車的調
    度」「客戶追我們，我們追公司，後來公司的人都跑掉了，此案如何處理，我也
    不知道」「五月初公司就沒人了」等語，依上開供述推算，被告應係於八十八年
    四、五月份派駐彰化，且於彰化設點之初總公司仍有交車，是尚難以此為被告不
    利認定，況被害人甲○○、黃寶誠等二人於八十八年七月十四日以違約為由，至
    彰化營業所找被告理論時，被告仍能聯絡丙○○出面以簽發本票及交付座車、身
    分證擔保等方式解決，是被告是否確有詐欺故意實有合理懷疑。
五、綜上所述，公訴人所舉上開證據，其證明力尚未到達至通常一般之人均不致有所
    懷疑而得確信其為真實之程度，就被告是否有詐欺行為尚有合理之懷疑存在，本
    院盡調查能事，復查無其他積極證據足資證明被告犯有詐欺罪，本院既無從形成
    對被告不利之確信，依前開證明依法自應為無罪之諭知。被告上訴否認有詐欺行
    為為有理由，原審未查，就此部分遽為被告有罪之判決，尚有未洽，應予撤銷改
    判，為被告無罪之判決。
參、據上論結，應依刑事訴訟法第三百六十八條、第三百六十九條第一項前段、第三
    百六十四條、第三百零一條第一項，判決如主文。
本案經檢察官乙○○到庭執行職務。
中      華      民      國      九十二   年       三      月    十二    日
                                    臺灣高等法院臺中分院刑事第四庭
                                          審判長法  官  洪  耀  宗
                                                法  官  江  德  千
                                                法  官  劉  登  俊
右正本證明與原本無異。
除偽證部分外，其餘不得上訴。
如不服本判決應於收受送達後十日內向本院提出上訴書狀，其未敘述上訴之理由者並
得於提起上訴後十日內向本院補提理由書（均須按他造當事人之人數附繕本）。
                                                書記官  鄧  智  惠
中      華      民      國      九十二   年       三      月    十三    日
                                                                        Ｉ


司法院資訊處製作；財團法人民間司法改革基金會備份。
